臺灣板橋地方法院刑事裁定　　　　　　 100年度訴字第1980號
公　訴　人　臺灣板橋地方法院檢察署檢察官
被　　　告　周韋狄
選任辯護人　方伯勳律師
選任辯護人　李建慶律師
被　　　告　梁宣詠
選任辯護人　李詩皓律師
指定辯護人　本院公設辯護人湯明純
被　　　告　謝承峰
選任辯護人　李傳侯律師
選任辯護人　張家訓律師
被　　　告　顏士強
選任辯護人　沙洪律師
上列被告等因違反毒品危害防制條例等案件，本院裁定如下：
    主  文
周韋狄、梁宣詠、謝承峰之羈押期間，均自民國壹佰年拾壹月拾
玖日起延長貳月。
顏士強之羈押期間，自民國壹佰年拾壹月拾玖日起延長貳月，並
禁止接見通信。
    理  由
一、被告周韋狄、梁宣詠、謝承峰及顏士強因涉犯毒品危害防制
    條例等案件，經臺灣板橋地方法院檢察署檢察官以100 年度
    偵字第17599 、17658 、18041 、18042 、18043 、20935
    、20936 、21525 號、100 年毒偵字第4625、5359、5360號
    案件提起公訴，本院合議庭由受命法官訊問被告後，以被告
    4 人之自白、證人於警詢及偵查中之證述、扣押物品目錄暨
    照片、扣案之甲基安非他命、分裝袋、分裝匙、電子磅秤等
    物、內政部警政署刑事警察局100 年7 月15、26日刑鑑字第
    號0000000000、0000000000號鑑定書、通訊監察書暨譯文存
    卷為證，認被告4 人均涉犯毒品危害防制第4 條第2 項之販
    賣第二級毒品甲基安非他命罪，乃法定本刑5 年以上重罪之
    嫌疑甚大，且參以本罪刑度甚高，基於趨吉避凶脫免刑責之
    基本人性，故認被告4 人有相當理由足認有逃亡之虞；並參
    酌被告顏士強前後供述歧異，且與同案被告即證人林明旭之
    供述出入，堪認被告顏士強有事實足認有勾串共犯或證人之
    虞，是被告4 人非予羈押，顯難進行往後審判，有羈押之必
    要，而於民國100 年8 月19日予以羈押在案，另被告顏士強
    於羈押期間禁止接見通信。
二、按被告經法官訊問後，認為犯罪嫌疑重大，而有下列情形之
    一者，非予羈押，顯難進行追訴、審判或執行者，得羈押之
    ：（一）逃亡或有事實足認為有逃亡之虞者。（二）有事實
    足認為有湮滅、偽造、變造證據或勾串共犯或證人之虞者。
    （三）所犯為死刑、無期徒刑或最輕本刑為五年以上有期徒
    刑之罪者，刑事訴訟法第101 條第1 項定有明文。次按，羈
    押被告，偵查中不得逾二月，審判中不得逾三月。但有繼續
    羈押之必要者，得於期間未滿前，經法院依第101 條或第10
    1 條之1 之規定訊問被告後，以裁定延長之，同法第108 條
    1 項亦規定甚明。而刑事被告經訊問後，有無羈押之必要，
    應按照訴訟進行程度及其他一切情事由法院斟酌認定之（最
    高法院有29年度抗字第57號判例意旨參照）。故法院對被告
    執行之羈押，本質上係為使訴訟程序得以順利進行或為保全
    證據或為保全對被告刑罰之執行之目的，而對被告所實施之
    剝奪人身自由之強制處分。次按司法院大法官會議釋字第66
    5 號解釋，其解釋理由書明載：「刑事訴訟法第101 條第1
    項第3 款規定之羈押，係因被告所犯為死刑、無期徒刑或最
    輕本刑為5 年以上有期徒刑之罪者，其可預期判決之刑度既
    重，該被告為規避刑罰之執行而妨礙追訴、審判程序進行之
    可能性增加，國家刑罰權有難以實現之危險，該規定旨在確
    保訴訟程序順利進行，使國家刑罰權得以實現，以維持重大
    之社會秩序及增進重大之公共利益，其目的洵屬正當。又基
    於憲法保障人民身體自由之意旨，被告犯上開條款之罪嫌疑
    重大者，仍應有相當理由認為其有逃亡、湮滅、偽造、變造
    證據或勾串共犯或證人等之虞，法院斟酌命該被告具保、責
    付或限制住居等侵害較小之手段，均不足以確保追訴、審判
    或執行程序之順利進行，始符合該條款規定，非予羈押，顯
    難進行追訴、審判或執行之要件，此際羈押乃為維持刑事司
    法權有效行使之最後必要手段，於此範圍內，尚未逾越憲法
    第23條規定之比例原則，符合本院釋字第392 號、第653 號
    、第654 號解釋意旨，與憲法第8 條保障人民身體自由及第
    16條保障人民訴訟權之意旨，尚無違背。」是依上開大法官
    解釋理由書內容，可知其並非逕宣告刑事訴訟法第101 條第
    1 項第3 款重罪羈押原因係屬違憲，而係要求附加考量被告
    除犯重罪外，是否有相當理由認為其有逃亡、湮滅、偽造、
    變造證據或勾串共犯或證人等之虞。而依法條之體系解釋，
    該等附加考量與單純考量同條第1 項第1 款、第2 款之羈押
    原因仍有程度之不同。基此，伴同重罪羈押予以考量之逃亡
    之虞，與單純成為羈押原因之逃亡之虞其強度仍有差異，亦
    即伴同重罪羈押考量之逃亡之虞，其理由強度可能未足以單
    獨成為羈押原因，然得以與重罪羈押之羈押原因互佐。又重
    罪常伴有逃亡、滅證之高度可能，係趨吉避凶、脫免刑責、
    不甘受罰之基本人性，倘一般正常之人，依其合理判斷，可
    認為該犯重罪嫌疑重大之人具有逃亡或滅證之相當或然率存
    在，即已該當「相當理由」之認定標準，不以達到充分可信
    或確定程度為必要。以量化為諭，若依客觀、正常之社會通
    念，認為其人已有超過百分之五十之逃亡、滅證可能性者，
    當可認為具有相當理由認為其有逃亡、滅證之虞（最高法院
    100 年度臺抗字第246 號裁定意旨參照）。
三、經查，被告周韋狄、梁宣詠、謝承峰及顏士強均因違反毒品
    危害防制條例等案件，前經本院訊問後，均業已坦承有起訴
    書所載之販賣第二級毒品等犯行，足認被告4 人涉犯毒品危
    害防制條例第4 條第2 項罪嫌重大，是其等原羈押理由中有
    關最輕本刑五年以上有期徒刑重罪之事由仍然存在。再經本
    院綜合審酌卷附全案事證資料，認被告4 人所涉之販賣第二
    級毒品罪嫌，為無期徒刑或7 年以上有期徒刑之罪，且得併
    科罰金，相較其他輕罪而言，可期待之刑罰制裁本較為嚴厲
    ，其逃亡之誘因衡情自已顯著增加，且查被告周韋狄、謝承
    峰所犯販賣第二級毒品之次數非僅有1 次，又被告4 人被查
    獲販賣之毒品數量非常龐大，可預期被告4 人將受重刑之宣
    判，其為規避刑罰執行而妨礙審判程序進行之可能性，無疑
    已大幅增加，縱令被告4 人均已坦承犯行，然以其所涉犯販
    賣第二級毒品重罪之數量高達2 至3 兩，所獲暴利動輒10萬
    、20萬而言，衡諸常情事理，當已具有逃亡之相當或然率存
    在，而該當相當理由之認定標準。況參以被告梁宣詠及顏士
    強前均有通緝並經緝獲歸案之紀錄，此有台灣高等法院通緝
    紀錄表附卷可稽。綜上各情，本院認被告4 人所涉為重罪，
    犯罪嫌疑重大，且以其犯罪情節而言，已有相當理由堪信其
    有逃亡之虞，上開羈押原因迄今猶在，具保並不能使之消滅
    而達原欲保全被告之目的。另被告顏士強就100 年6 月27日
    被告謝承峰交付毒品予被告顏士強抑或林明旭之部分及交付
    之數量等情所供前後齟齬，而共同被告即證人林明旭與被告
    顏士強熟識，且經傳喚未到庭亦未經本院交互詰問，顯有相
    當理由堪信其有串證之虞。複查，被告4 人所涉上揭案件業
    經本院另定庭期即將進行審理程序，為確保本件後續審判與
    執行程序之進行，具保等替代方法尚無從取代羈押之最後手
    段性，自仍有羈押之必要；再參酌被告4 人販賣毒品，危害
    社會治安甚鉅，權衡國家刑事司法權之有效行使、社會秩序
    及公共利益、被告人身自由之私益及防禦權受限制之程度，
    認對被告維持羈押處分尚屬適當、必要，合乎比例原則，並
    無違前開大法官會議解釋意旨（最高法院98年度臺抗字第66
    8 號裁定意旨參照）。準此，本院爰依刑事訴訟法第101 條
    第1 項第1 款、第3 款之規定，就被告周韋狄、梁宣詠、謝
    承峰部分，自100 年11月19日起，延長羈押期間2 月；另依
    刑事訴訟法第101 條第1 項第1 款、第2 款、第3 款之規定
    ，就被告顏士強部分，自100 年11月19日起，延長羈押期間
    2 月，並禁止接見通信。
四、依刑事訴訟法第108 第5 項、第220 條，裁定如主文。
中    華    民    國   100    年    11    月    16    日
                刑事第十八庭  審判長法  官  朱嘉川
                                    法  官  周宛蘭
                                    法  官  羅惠雯
以上正本證明與原本無異。
如不服本裁定，應於裁定送達後5 日內敘明抗告理由，向本院提
出抗告狀。
                                    書記官  許育菁
中    華    民    國   100    年    11    月    18    日